臺灣臺北地方法院刑事判決　　　　　　 93年度簡上字第282號
上　訴　人　臺灣臺北地方法院檢察署檢察官
被　　　告　丙○○
選任辯護人　蘇千祿律師
上列上訴人因被告偽造文書案件，不服本院93年度簡字第1540號
，中華民國93年9月16日第一審判決（聲請簡易判決處刑案號：
93年度偵字第7547號）提起上訴，本院管轄之第二審合議庭判決
如下：
    主  文
原判決撤銷。
丙○○連續行使偽造私文書，足以生損害於公眾及他人，處有期
徒刑伍月，如易科罰金，以佰元折算壹日。
如附表所示之物均沒收之。
    事  實
一、丙○○係設於臺北市中山區○○○路○ 段145號3樓三和三商
    股份有限公司（後改名為日聯三商股份有限公司，下稱三和
    公司）之放款人員，緣甲○○之妻乙○○經營設於臺中縣大
    雅鄉○○路○段151號之「喜樂照相館」，並於民國89年7月3
    日，簽約加盟柯達股份有限公司（下稱柯達公司）之彩色沖
    印業務，丙○○乃為承辦「喜樂照相館」向柯達公司分期購
    買彩色沖印設備之貸款業務，竟未經乙○○即「喜樂照相館
    」之同意及授權，基於偽造私文書並持以行使之概括犯意，
    並意圖為第三人柯達公司不法之所有，先於89年9 月間某日
    在臺北市○○○○路之某刻印店，利用不知情之刻印店老板
    擅自偽刻乙○○及「喜樂照像館」（按係「喜樂照相館」之
    誤）之印章各一枚，並依據柯達公司所提供之買賣合約書及
    購買機器設備資料，在上址辦公室內偽以乙○○名義，填具
    「三和三商股份有限公司案件申請書」，並貼上乙○○之身
    分證正反面影本，製作申請人基本資料，用以表示乙○○即
    「喜樂照相館」有向三和公司申請辦理貸款之意，送交該公
    司之貸款主管審核而行使之；又於89年12月間某日，在臺北
    市○○區○○路78巷20弄26之6號3樓住處製作「附條件買賣
    契約書」（契約編號：三大字第0000000000000000，契約日
    期89年12月29日，原係一式4 份，惟僅製作完成一份），並
    持上開偽造之印章，偽以「喜樂照相館」即乙○○名義，接
    續在上開契約書蓋印喜樂照相館之印文3枚、乙○○之印文6
    枚，且於「立契約人」欄乙方負責人下方及連帶保證人下方
    偽簽乙○○之署名各1 枚，用以表示乙○○即「喜樂照相館
    」有與三和公司簽訂附條件買賣契約之意，乙○○本人並有
    同意擔任連帶保證人之意。製作完成後，再交付三和公司之
    貸款主管審核而行使，使三和公司因而陷於錯誤，誤以為乙
    ○○即「喜樂照相館」同意與其簽訂附條件買賣契約，旋即
    於同年12月29日開立發票予「喜樂照相館」，翌日即撥款
    111 萬元予柯達公司，並將上開偽造之「附條件買賣契約書
    」交付財政部臺北市國稅局中北稽徵所作為申報營業稅之交
    易憑證，足以生損害於財政部臺北市國稅局中北稽徵所對賦
    稅核課之正確性及乙○○即「喜樂照相館」本人、三和公司
    。嗣因乙○○檢舉柯達公司逃漏稅捐，始悉上情。
二、案經乙○○訴由台中地方法院法院檢察署檢察官呈請臺灣高
    等法院檢察署檢察長核轉臺灣臺北地方法院檢察官偵查聲請
    簡易判決處刑。
    理    由
一、上開犯罪事實，業據被告丙○○於檢察官偵查中及本院審理
    時坦承不諱（見台中地方法院檢察署92年度他字卷第1335號
    卷第33頁、第60頁及第61頁，臺灣臺北地方法院檢察署93年
    度偵字第7547號卷第7頁、第8頁、第13頁及本院94年1 月25
    日審判筆錄），核與告訴人乙○○之夫甲○○於檢察官偵查
    中指訴情節大致相符（見同上92年度他字1335號卷第30頁、
    同上93年度偵字第7547號卷第13頁），並有三和公司案件申
    請書一份、申請人基本資料、附條件買賣契約書、分期付款
    購買合約書各乙紙及財政部臺北市國稅局中北稽徵所92年10
    月13日財北國稅中北營業一字第0920025035號函所附資料在
    卷可資佐證（見同上92年度他字第1335號卷第64頁至第83頁
    、第100頁至第102頁），足徵被告任意性自白與事實相符，
    犯行堪予認定，應予依法論科。
二、按被告偽以告訴人之名義製作「三和三商股份有限公司案件
    申請書」，並偽刻告訴人乙○○、「喜樂照像館」之印章，
    蓋用於「附條件買賣契約書」上，並均持以行使，致三和公
    司因而陷於錯誤撥款予柯達公司，自足生損害於財政部臺北
    市國稅局中北稽徵所對賦稅核課之正確性及乙○○即「喜樂
    照相館」本人、三和公司。核其所為，係犯刑法第216 條、
    第210條行使偽造私文書罪及同法第339條第1 項之詐欺取財
    罪。其偽造印章、印文及署押係偽造私文書之部分行為，偽
    造私文書後復持以行使，其偽造之低度行為經行使之高度行
    為所吸收，均不另論罪。被告利用不知情之刻印店人員偽造
    印章，係屬間接正犯。其先後二次行使偽造私文書之犯行，
    時間緊接，所犯罪名相同，顯係基於概括犯意而為之，為連
    續犯，應依刑法第56條之規定以一罪論，並加重其刑。被告
    所犯前開行使偽造私文書罪與詐欺取財罪間，有方法結果之
    牽連犯關係，應依刑法第55條後段規定，從一重之行使偽造
    私文書罪處斷。又起訴事實雖未敘及被告涉犯詐欺取財罪部
    分之犯行，惟因此部分與已起訴之行使偽造文書罪部分有牽
    連犯之裁判上一罪之關係，自為起訴效力所及，本院應併予
    審究。
三、原審據以論罪科刑，固非無見，惟被告於前揭附條件買賣契
    約書上偽造喜樂照相館之印文數量為3枚，原判決誤認為2枚
    ，且漏未論及被告在該契約書末頁連帶保證人欄內接續偽造
    乙○○之署名1 枚，及被告另犯詐欺取財罪之部分，均有未
    洽。檢察官上訴意旨指摘原審量刑過輕，雖無理由，然原判
    決既有上述疏誤，自應由本院合議庭將原判決予以撤銷改判
    。爰審酌被告並無前科，此有台灣高等法院被告全國前案紀
    錄表可稽，其因一時失慮致觸犯本件犯行，其犯罪之動機、
    目的、手段、其並未持前揭偽造之附條件買賣契約書向告訴
    人行使以主張權利，對告訴人所生之損害尚非至鉅，且犯後
    尚能坦承犯行，於本院審理時並深表悔意等一切情狀，量處
    如主文所示之刑。再刑法第41條業於90年1 月10日修正公布
    ，於同月12日生效施行，修正後該條第1 項規定「犯最重本
    刑為5年以下有期徒刑之罪，而受6月以下有期徒刑或拘役之
    宣告，因身體、教育、職業或家庭之關係或其他正當事由，
    執行顯有困難者，得以1元以上3元以下折算1日，易科罰金
    。但確因不執行所宣告之刑，難收矯正之效或難以維持法秩
    序者，不在此限」之規定，較諸修正前舊法規定犯最重本刑
    為3年以下有期徒刑之罪，而受6月以下有期徒刑或拘役之宣
    告，始得易科罰金，對被告較為有利。依刑法第2條第1項前
    段之規定，即應適用裁判時即新修正之規定，諭知易科罰金
    之折算標準。末查，被告偽造之乙○○、「喜樂照像館」印
    章各1 枚，雖未扣案，然無積極證據證明業已滅失，應併同
    偽造之「附條件買賣契約書」上偽造之乙○○署名2 枚、印
    文6枚、「喜樂照像館」印文3枚沒收之。至偽造之「三和三
    商股份有限公司案件申請書」、「附條件買賣契約書」已分
    別交付三和公司、財政部臺北市國稅局中北稽徵所而行使，
    非屬被告所有之物，不予宣告沒收，附此敘明。
據上論斷，應依刑事訴訟法第455條之1第1項、第3 項、第369條
第1項前段、第364條、第299條第1項前段，刑法第2條第1項前段
、第56條、第216條、第210條、第339條第1項、第55條、第41條
第1項前段、第219條，罰金罰鍰提高標準條例第1條前段、第2條
，判決如主文。
本案經檢察官方伯勳到庭執行職務
中　　華　　民　　國　　94　　年　　2 　　月　　18　　日
　　　　　　　　　刑事第五庭  審判長法　官  黃程暉
                                    法  官  高偉文
                                    法  官  李宜娟
以上正本證明與原本無異。
不得上訴。
                                    書記官  游秀珠
中　　華　　民　　國　　94　　年　　2 　　月　　25　　日
附表（應沒收之物）
(一)偽造之乙○○、「喜樂照像館」印章各壹枚。
(二)偽造之「附條件買賣契約書」上偽造之乙○○署名貳枚、印文
  陸枚、「喜樂照像館」印文參枚。
附錄本案論罪科刑法條：
中華民國刑法第210條
 (偽造變造私文書罪)
偽造、變造私文書，足以生損害於公眾或他人者，處5 年以下有
期徒刑。
中華民國刑法第216條
 (行使偽造變造或登載不實之文書罪)
行使第210條至第215條之文書者，依偽造、變造文書或登載不實
事項或使登載不實事項之規定處斷。
中華民國刑法第339條第1項 (普通詐欺罪)
意圖為自己或第3人不法之所有，以詐術使人將本人或第3人之物
交付者，處5 年以下有期徒刑、拘役或科或併科1000元以下罰金
。
